【裁判字號】    90,台非,22
【裁判日期】    900118
【裁判案由】    違反槍砲彈藥刀械管制條例
【裁判全文】
最高法院刑事判決                                    九十年度台非字第二二號
    上 訴 人  最高法院檢察署檢察總長
    被    告  甲○○
右上訴人因被告違反槍砲彈藥刀械管制條例案件，對於台灣台中地方法院中華民國八
十八年十一月四日第一審確定判決（八十七年度重訴字第二○七二號，起訴案號：台
灣台中地方法院檢察署八十七年度偵字第九八五九、九八六○、一○四一二、一二四
一二、一二一一四、一二二三三、一二八四六、一三○四四、一三八五三、一三九五
八、一四四八六號），認為部分違法，提起非常上訴，本院判決如左：
    主  文
原判決關於甲○○違背法令部分撤銷。
    理  由
非常上訴理由稱：「按判決不適用法則或適用不當者，為違背法令，刑事訴訟法第三
百七十八條定有明文。本件原判決認定被告所犯該判決附件三編號二十之強盜事實，
應適用公訴人之起訴法條懲治盜匪條例第五條第一項第一款論科。蓋現行懲治盜匪條
例係經立法程序，於（民國）四十六年六月五日修正公布施行，將原第八條、第十條
之規定刪除，原第九條改為第八條，第十一條改為第九條。經考上開刪除原第十條『
施行期間定為一年，必要時得以命令延長』有關限時法規定之立法本意，係為期遏止
盜風，改善治安，認該條例第一條至第七條及原第九條均仍有施行之必要，故將該條
例由限時法改為經久施行之常態性刑事特別法，並重新調整條次，形式上雖稱修正，
實質上已具重新全部立法之性質，是該條例修正前，雖有數次命令延長已逾期，仍非
可認為已經失效（最高法院八十九年度台上字第八四○號判決參照）。詎原判決竟以
該條例為限時法，已於三十四年四月七日因施行期滿而自翌日起失效，其失效後並未
再經法定程序立法，自非有效之法律，而變更起訴法條，改依刑法第三百二十八條第
一項、槍砲彈藥刀械管制條例第七條第四項、第十二條第四項論罪科刑。揆之上開說
明，原判決自有適用法則不當之違法。爰依刑事訴訟法第四百四十一條、第四百四十
三條提起非常上訴，以資糾正。」等語。
本院按：判決不適用法則或適用不當者，為違背法令，刑事訴訟法第三百七十八條定
有明文。本件原判決以被告甲○○與曾安慶共同意圖為自己不法之所有，意圖強盜而
持有九○手槍及子彈，於八十七年四月十三日晚上十時許從彰化縣田中鎮田中火車站
前，搭乘廖松所駕駛之計程車，待車抵彰化縣社頭鄉清水岩風景區停車場時，由曾安
慶持前揭手槍、子彈令廖松移至後座，再由被告以膠帶將之捆綁並矇住眼睛，致使不
能抗拒後，強劫其所有之皮包，內有新台幣五千五百元、健保卡、駕駛執照、行車執
照等物，並強行開走該車（即原判決附件三編號所示事實）。關於強盜部分，檢察
官雖依懲治盜匪條例第五條第一項第一款之盜匪罪提起公訴，惟該條例於三十三年四
月八日由國民政府公布時，明定施行期間為一年，必要時得以命令延長之，屬於限時
法，如有延長之必要，應於施行屆滿前延長之，方為有效，否則即失其效力，本條例
雖經國民政府於三十四年四月二十六日發布延長，但已逾原施行一年之期間，亦即於
三十四年四月七日施行期滿，自三十四年四月八日起已經失效，其後不能再以命令延
長施行期間，至於四十六年之修正，非重新立法，亦不能使已經失效之法律復活，檢
察官引用前揭已經失效之法條，容有未洽，其起訴法條應予變更，因認被告係犯槍砲
彈藥刀械管制條例第七條第四項、第十二條第四項之無故持有手槍、子彈罪及刑法第
三百二十八條第一項之強盜罪。被告無故持有手槍、子彈係一行為觸犯數罪名，依想
像競合犯規定從一重之無故持有手槍罪處斷；所犯無故持有手槍罪與強盜罪之間，有
方法結果之牽連關係，應從一重之無故持有手槍罪論處云云，固非無見。惟查，懲治
盜匪條例於三十四年四月二十六日發布延長時，雖有瑕疵，然嗣後該條例已於四十六
年重新修正，其立法意旨，係認為該條例有長時期施行之必要，爰刪除第十條關於施
行期間為一年之規定，將限時法修正為常態之特別法，另將第十一條修正為第九條，
規定本條例自公布日施行，此所謂「本條例」係指四十六年六月五日公布之常態特別
法而言，非指三十三年四月八日公布之限時法。修正後之常態特別法條文既自四十六
年六月五日施行，即與修正前之限時法條文完全區隔，雖名為「修正」，實等同於「
制定」，從而修正前之條文是否經合法延長施行期間，並不影響四十六年六月五日公
布之本條例。原判決認為懲治盜匪條例已經失效，改論以刑法之強盜罪，自有適用法
則不當之違法。案經確定，非常上訴意旨執以指摘，為有理由。但原判決尚非不利於
被告，應由本院僅將原判決關於甲○○違背法令部分撤銷，以資糾正。
據上論結，應依刑事訴訟法第四百四十七條第一項第一款前段，判決如主文。
中      華      民      國     九十     年      一      月     十八     日
                              最高法院刑事第十一庭
                                  審判長法官  陳  炳  煌
                                        法官  陳  正  庸
                                        法官  楊  商  江
                                        法官  陳  世  雄
                                        法官  吳  信  銘
      右正本證明與原本無異
                                              書  記  官
中      華      民      國     九十     年      一      月     三十     日


司法院資訊處製作；財團法人民間司法改革基金會備份。
